【裁判字號】    89,訴緝,117
【裁判日期】    890811
【裁判案由】    過失致死等
【裁判全文】
臺灣板橋地方法院刑事判決                        八十九年度訴緝字第一一七號
    公  訴  人  臺灣板橋地方法院檢察署檢察官
    被      告  乙○○
右列被告因過失致死等案件，經檢察官提起公訴（八十年度偵字第一０七二三、一五
五一九號），本院判決如左：
    主  文
乙○○從事業務之人，因業務上之過失致人於死，處有期徒刑柒月。
    事  實
一、乙○○係以經銷運送甲笨混合工業廢油之汽車燃料為業，屬從事銷售該等汽車燃
    油業務之人，詎於民國（下同）八十年六月十二日下午一時四十五分許，經客戶
    司徒炎豪（業經本院以八十一年度訴字第四七三號刑事判決處有期徒刑七月，並
    先後經臺灣高等法院及最高法院駁回上訴而確定）連繫訂購，駕駛友人吳祚鐘所
    借車牌號碼二三四─九六七九號之小貨車（車主為吳祚鐘之岳父張健）載運上開
    汽車燃油十四桶（計五十加侖），赴司徒炎豪所經營位於臺北縣中和市○○街二
    十巷三一號一樓之「印華汽車行」銷售，並於該址屋外以防爆馬達接油管將其小
    貨車上之該等汽車燃料注入屋內儲油桶之際，應注意注送燃油時須避免充斥油氣
    及遠離火源，依當時情形又無不能注意之情事，竟疏未注意，而司徒炎豪亦疏未
    注意避免在屋內儲存易燃物導致油氣充斥及注送燃油時在旁監視情況，致儲油桶
    旁之捕蚊燈適因電擊蚊蟲產生火花，隨即引發火災，燒燬停放於該址門口分屬司
    徒炎豪、其胞姊司徒銀葉、司徒銀葉之友人所有之機車三輛，並延燒屋內儲油桶
    及屋外載送燃油之上開小貨車，同時燒燬斯時供司徒炎豪、其父母及胞姊使用居
    住之一樓住宅，火勢進而向上竄燒，致同址二樓、三樓及四樓斯時分別由陳長壽
    、劉安華及許可瑾所居住使用之住宅三戶（該址二樓屋主為甲○○，惟出租予陳
    長壽居住使用），均呈前半部燒燬，同時停放於同街巷二四號前何志銘所有之車
    牌號碼四七七─二五四九號自用小客車亦遭波及燒燬，致生公共危險，且司徒炎
    豪之父司徒鐸因原患有中風而逃生不及遭燒死。
二、案經甲○○訴請、臺北縣警察局中和分局報告暨臺灣板橋地方法院檢察署檢察官
    相驗後自動檢舉偵查起訴。
    理  由
一、右揭事實，業據被告乙○○於偵查中及本院審理時坦承不諱，核與同案被告司徒
    炎豪於警訊時、偵查中及本院審理時就被告載送汽車燃油不慎引發上開火災等部
    分情節供述之內容相符，並與告訴人甲○○指訴情節相符，復經證人吳祚鐘於警
    訊時、偵查中及本院審理時，以及證人陳長壽、劉安華、許可瑾、何志銘於警訊
    時證述屬實，且有火災調查報告書一份、火場勘查現場平面圖一份、火災出動觀
    察紀錄一份、現場照片十四張附卷可稽，而被害人司徒鐸當時係因該火災遭燒死
    一節，亦經檢察官督同法醫師赴現場實施相驗查證屬實，製有勘驗筆錄、相驗屍
    體證明書、驗斷書各一份在卷可查，綜上所述，被告於前揭時、地注送上開汽車
    燃油之際，疏未注意避免充斥油氣及遠離火源，以致引發火災，燒燬如事實欄所
    載之物，而生公共危險，且造成原患有中風之司徒鐸逃生不及遭燒死等節，應堪
    認定。
二、按被告係從事經銷運送甲笨混合工業廢油之汽車燃料之人，自應注意於運送接注
    該等汽車燃油時，須避免充斥油氣及遠離火源，而依其情形並能注意而無不能注
    意之情事，詎其於前揭時、地注送汽車燃油之際，竟仍未注意該等重要事項，以
    致引發上開火災，其行為顯有過失，且其過失行為與燒燬如事實欄所載之物而生
    公共危險及司徒鐸死亡等結果間，亦顯有相當因果關係，本件事證明確，被告犯
    行洵堪認定。
三、核被告所為，係犯刑法第一百七十三條第二項之失火燒燬現供人使用住宅罪、同
    法第一百七十五條第三項之失火罪及同法第二百七十六條第二項之業務過失致死
    罪；其以一行為觸犯上開三罪名，為想像上競合犯，應依刑法第五十五條前段規
    定從一重之業務過失致死罪處斷。公訴人就被害人司徒鐸遭燒死部分，雖認被告
    所為係涉犯刑法第二百七十六條第一項之過失致死罪嫌，然被告當時係以經銷運
    送甲笨混合工業廢油之汽車燃料為業，屬從事銷售該等汽車燃油業務之人，已如
    上述，其因該等業務上之過失行為引發火災，致被害人司徒鐸遭燒死，自屬業務
    過失致死之範疇，公訴意旨就此容有未洽，惟其過失致死之基本社會事實仍屬同
    一，爰在同同一起訴事實範圍內，變更其起訴法條。至公訴人雖未就上開機車三
    輛、張健所有車牌號碼二三四─九六七九號小貨車、何志銘所有車牌號碼四七七
    ─二五四九號自用小客車等遭燒燬部分提起公訴，惟此等部分與原起訴之失火燬
    燬住宅及過失致死部分具有想像上競合之裁判上一罪關係，為起訴效力所及，本
    院自得併予審理。另按刑法上之放（失）火罪，其直接法益般社會之公共安全，
    雖私人之財產法益亦同時受其侵害，惟查罪既列入公共危險章內，自以社會公安
    之法益為重，此觀於燒燬自己所有物致生公共危險時並應論罪之點，亦可得肯定
    之見解，故以一個放（失）火行為燒燬多家房屋（住宅），仍僅成立一罪，尚不
    得以所焚家數定其罪數，且放（失）火行為原含有毀損性質，放（失）火燒燬現
    供人使用之住宅罪，自係指供人居住房屋之而言，應包括牆垣及該住用所有設備
    、傢俱、日常生活上一切用品，故一個放（失）火行為，若同時燒燬住宅與該住
    宅內所有其他物品，無論該其他物品為他人或自己所有，與同時燒燬數犯罪客體
    者之情形不同，均不另成立第一百七十五條之罪，最高法院迭著有二十一年上字
    第三九一號判例及七十九年臺上字第一四七一號判例可資參照，本件被告雖燒燬
    上開四住宅及該等住宅內之相關設備、傢俱及日常生活用品，且又燒燬上開機車
    、小貨車及自用小客車，惟其既係以一過失行為引發火災致燒燬該等住宅、物品
    及車輛，揆諸上開判例意旨，自應僅成立一失火燒燬現供人使用之住宅罪（燒燬
    上開四住宅內及住宅內相關設備、傢俱及日常生活用品部分）及一失火燒燬刑法
    第一百七十三條及第一百七十四條以外之物罪（燒燬上開機車、小貨車及自用小
    客車部分），併此敘明。末查被告雖未經許可而經營銷售上開汽車燃油業務，然
    能源管理法係於八十一年一月三十一日始公布增條第二十條之一，對於未經許可
    而經營中央主管機關指定之能源產品之輸入、輸出、生產、銷售業務者，增設刑
    罰規定，被告行為時（八十年六月十二日）能源管理法既尚無相關之刑罰規定（
    按能源管理法於八十一年一月三十一日修正公布前，其罰則章中僅設有罰鍰之行
    政罰規定，並無刑罰規定），自無另涉該法刑責之餘地，附此說明。爰審酌被告
    為謀取私利，竟擅自銷售運送汽車燃油，且疏未注意維護安全事宜，終釀致嚴重
    災害，除造成被害人等財產上之重大損失外，更令被害人之一喪失寶貴生命，復
    參酌被告於犯罪後坦承犯行態度尚稱良好等一切情狀，量處如主文所示之刑，以
    示懲戒。
據上論斷，應依刑事訴訟法第二百九十九條第一項前段、第三百條，刑法第一百七十
三條第二項、第一百七十五條第三項、第二百七十六條第二項、第五十五條，罰金罰
鍰提高標準條例第一條前段、第二條，判決如主文。
本案經檢察官楊仲農到庭執行職務
中      華      民      國      八十九      年     八     月    十一    日
                                      臺灣板橋地方法院刑事第二庭
                                          法  官  王  屏  夏
右正本證明與原本無異
如不服本判決應於送達後十日內向本院提出上訴狀
                                          書記官  楊  璧  華
中      華      民      國      八十九      年     八     月    十六    日
附錄本案論罪科刑法條全文：
刑法第一百七十三條第二項：
放火燒燬現供人使用之住宅或現有人所在之建築物、礦坑、火車、電車或其他供水、
陸、空公眾運輸之舟、車、航空機者，處無期徒刑或七年以上有期徒刑。失火燒燬前
項之物者，處一年以下有期徒刑、拘役或五百元以下罰金。
第一項之未遂犯，罰之。
預備犯第一項之罪者，處以年以下有期徒刑、拘役或三百元以下罰金。
刑法第一百七十五條第三項：
放火燒燬前二條以外之他人所有物，至生公共危險者，處一年以上、七年以下有期徒
刑。
放火燒燬前二條以外之自己所有物，至生公共危險者，處三年以下有期徒刑。
失火燒燬前二條以外之物，致生公共危險者，處拘役或三百元以下罰金。
刑法第二百七十六條第二項：
因過失致人於死者，處二年以下有期徒刑、拘役或二千元以下罰金。
從事業務之人，因業務上之過失犯前項之罪者，處五年以下有期徒刑或拘役，得併科
三千元以下罰金。


司法院資訊處製作；財團法人民間司法改革基金會備份。
